【裁判字號】    99,上易,507
【裁判日期】    990414
【裁判案由】    詐欺
【裁判全文】
臺灣高等法院刑事判決                 99年度上易字第507號
上  訴  人  臺灣桃園地方法院檢察署檢察官
被      告  乙○○
            戊○○
            丙○○
            丁○○
            甲○○
上列上訴人因被告等詐欺案件，不服臺灣桃園地方法院98年度易
字第783號，中華民國98年8月12日第一審判決（起訴案號：臺灣
桃園地方法院檢察署97年度偵字第8635號、9252號），提起上訴
，本院判決如下：
    主  文
原判決撤銷，發回臺灣桃園地方法院。
    理  由
一、本件原判決意旨詳如原審判決書所載（如附件）。
二、檢察官上訴意旨略以：按數人共犯一罪或數罪，即所謂相牽
    連之案件，所指之「共犯」包括幫助犯。本件全省大量被害
    人受詐欺，分別匯款至本件被告及同案被告鄭玉琴、李華川
    、黃致榮名下帳戶內，並由民國（下同）97年間經臺灣桃園
    地方法院檢察署羈押之被告劉明佳、張家銘、林欣品提領一
    空，而同案被告鄭玉琴、李華川、黃致榮既經本署向原審法
    院聲請簡易判決處刑後經判刑在案，依牽連管轄之規定，原
    審依法亦應取得管轄權，原審誤為管轄錯誤之判決，尚有未
    洽，請將原判決撤銷，另為適法判決等語。
三、按(一)刑事訴訟法第5條第1 項規定：「案件由犯罪地或被告
    之住所、居所或所在地之法院管轄」，而所謂犯罪地，解釋
    上包括犯罪行為地及結果發生地，是無論犯罪之行為地或結
    果之發生地法院，均對於犯罪有管轄權。(二)「有數人共犯一
    罪或數罪情形者，為相牽連之案件」，「數同級法院管轄之
    案件相牽連者，得合併由其中一法院管轄」刑事訴訟法第7
    條第2款，第6 條第1 項定有明文。而所謂數人共犯一罪或
    數罪情形，並不以判決結果認定為共犯者為限，祇須從偵查
    結果，形式上認係具有廣義共犯關係，亦即具有共同正犯、
    教唆與被教唆關係及正犯與幫助之犯罪關係者，均屬相牽連
    之案件，又相牽連案件中，如有固有管轄權者已先起訴，另
    相牽連之他案件，因得合併由已先起訴之法院管轄，該法院
    即因而取得相牽連他案件之管轄權。最高法院著有97年度台
    上字第3142號判決意旨可參。
四、查本件檢察官原聲請簡易決處刑之被告，除本件經檢察官上
    訴之乙○○等五人外，尚有鄭玉琴、李華川、黃致榮等三人
    ，上開八名被告均因涉嫌提供本人之銀行帳戶予以劉明佳為
    首之車手集團，供大陸地區之詐騙集團使用，使起訴書附表
    所示被害人陷於錯誤，而分別匯款至上開八名被告之銀行帳
    戶內，上開八名被告因之均涉有幫助詐欺犯行，原審認其對
    鄭玉琴、李華川、黃致榮等三人有管轄權，均依檢察官之簡
    易處刑聲請，對上開三名被告為簡易處刑判決，有臺灣桃園
    地方法院檢察署97年度偵字第8635號、9252號聲請簡易判決
    處刑書、原審法院之98年度桃簡字第1552號刑事簡易判決在
    卷可稽。與本件被告同案之被告鄭玉琴、李華川、黃致榮等
    三人既同為本件詐欺集團之幫助犯，並經原審法院判處罪刑
    在案，從偵查結果形式上觀察，本件被告非不可認與上開三
    人具有廣義共犯關係，則在此相牽連案件中，原審法院既對
    同案被告鄭玉琴、李華川、黃致榮有管轄權，則原審法院非
    不得因此對本件五名被告取得相牽連他案件之管轄權。綜上
    所述，原審法院對於本件五名被告之本件犯罪，不能認無管
    轄權，原審未察，遽認其無管轄權，而諭知管轄錯誤判決，
    並將上開五名被告分別移送原審法院認對之有管轄權之各該
    地方法院，尚有未合。檢察官據此提起上訴，指摘原判決不
    當，為有理由，應由本院不經言詞辯論，將原判決撤銷，並
    發回臺灣桃園地方法院另為適當之裁判。
據上論斷，應依刑事訴訟法第369條第1項但書、第372條，判決
如主文。
中    華    民    國    99    年    4    月    14   日
            刑事第十六庭審判長法  官  陳晴教
                              法  官  許增男
                              法  官  王敏慧
以上正本證明與原本無異。
不得上訴。
                              書記官  丁淑蘭
中    華    民    國    99    年    4    月    14    日

司法院資訊處製作；財團法人民間司法改革基金會備份。
